【裁判字號】    90,易,1128
【裁判日期】    900809
【裁判案由】    誣告
【裁判全文】
臺灣臺南地方法院刑事判決                          九十年度易字第一一二八號
    公  訴  人  臺灣台南地方法院檢察署檢察官
    被      告  乙○○即蔡金.
右列被告因誣告案件，經檢察官提起公訴 (八十九年度偵字第一二九二０號)，本院
判決如左：
        主  文
乙○○無罪。
        理  由
一、公訴意旨略以：被告乙○○明知其父蔡進福所簽發以中國農民銀行仁德分行為付
    款人，帳號七０四一六八號，票號ＦＡ00000000號，面額新臺幣（下同
    ）六十萬元，發票日為民國八十九年一月三十一日之支票一紙，係其本人於八十
    九年一月二十七日或二十八日，在高雄縣岡山交流道附近交予自稱為「蔣欣宜」
    之年籍不詳之女子作為貨款之用，竟仍於八十九年二月十五日，基於未指定犯人
    誣告之故意，而向台南縣仁德鄉○○路之農民銀行，虛構前揭支票業於八十九年
    二月十日在高雄遺失之事實，並報請該管司法警察機關，協助偵查侵占遺失物罪
    嫌。嗣於八十九年二月十七日，有不詳年籍姓名之人自證人甲○○在華南銀行西
    臺南分行000000000000號帳戶提示，為票据交換所發現而遭退票，
    因而報警查獲上情，因認被告涉有刑法第一百七十一條第一項未指定犯人誣告罪
    嫌等語。
二、按犯罪事實應依證據認定之，無證據不得推定其犯罪事實；又不能證明被告犯罪
    者，應諭知無罪之判決，刑事訴訟法第一百五十四條、第三百零一條第一項分別
    定有明文。
三、公訴意旨認被告涉有前開犯行，係以被告於警訊及偵查中，均陳稱前開支票係交
    予「蔣欣宜」之女子充作應給付之貨款，然被告竟對「蔣欣宜」之年籍資料均未
    能陳明；且「蔣欣宜」於八十九年二月十一日已通知被告前揭支票遺失，被告竟
    延至同年月十五日始行辦理遺失，其行徑與常理有違等情為據。經查：(1)被告於
    前揭時地，以其父蔡進福交付予伊使用之前揭支票於高雄地區遺失為由，向台南
    縣仁德鄉○○路之農民銀行辦理掛失止付等情，業經被告於偵審中自承不諱，並
    有遺失票據申報書、前揭支票及退票理由單各件在卷可稽，被告此部分之自白與
    事實相符，堪以採信。(2)前揭支票係經證人甲○○所有之華南銀行西台南分行帳
    號000000000000號帳戶提示一節，有掛失止付票據提示人資料查報
    表一紙在卷可稽。惟證人甲○○於警訊中證稱：其不識被告，亦未曾提示前開支
    票；前揭帳戶係其十年前向地下錢莊借貸之際，與地下錢莊人員共同至銀行開設
    ，存摺等物均交予地下錢莊人員，其已多年未曾使用該帳戶，不知何人使用前揭
    帳戶提示前開支票等語（參見警卷第九頁至第十二頁）。依此，提示前揭支票之
    人，應係特意隱瞞其身份而借用證人甲○○之帳戶而提示前揭支票。依現今社會
    常情，若係經正常管道取得支票，當無庸特意隱瞞其身分而為提示，本件提示前
    揭支票之人，特意使用所有人已未使用之帳戶而為提示，自有可能因其非因正常
    途徑取得前揭支票，致使用前揭手法提示支票，以求隱瞞真正提示人之身分。況
    持有支票之人，本得以前揭票據主張票據權利，如提示支票之際，竟發現該支票
    業已掛失止付，當會向偵查機關舉發發票人之不法掛失行徑，或逕行向發票人求
    償。然本件持票人，竟刻意隱瞞身分，不欲他人知悉其真實身分，亦未向偵查機
    關舉發或向發票人求償等主張其正當權利之行為，足見其取得前揭支票之原因可
    疑，是被告辯稱前揭支票確曾遺失等語，即非全然無據。(3)按發票人假借遺失之
    名申報已簽發之支票業已遺失，申請掛失止付，無非欲阻止已簽發支票之兌現，
    然前揭支票之發票日為八十九年一月三十一日，有前揭支票影本一份在卷可稽，
    是被告如欲阻止前揭支票兌現，亦應於前開支票發票日前，即以申報遺失方式阻
    止該支票之兌現始得達其目的，惟被告卻於八十九年二月十五日即支票發票日後
    十五日，始行申報遺失，已乏阻止持票人提示前開支票之實益，是被告當無甘冒
    刑責而為此無益行為之理。(4)查被告係以前揭支票交付予「蔣欣宜」女子充作購
    買手機之貨款，是被告若已確實交付前揭支票，且擔保前揭支票屆期兌現，縱前
    揭支票已經「蔣欣宜」遺失，為他人拾撿提示，其不利亦係歸於「蔣欣宜」而非
    被告，是「蔣欣宜」告知被告前揭支票遺失後，被告縱未立即申報止付，對被告
    亦無不利之處，是公訴意旨以被告於八十九年二月十一日經「蔣欣宜」告知後，
    延至同年月十五日，始行申報掛失止付，未立即申報遺失等情，認被告舉止有違
    常情等語，尚有未洽。(5)被告於偵審中雖均未能確實陳明「蔣欣宜」之年籍資料
    ，並稱無法連絡「蔣欣宜」，惟被告亦陳明「蔣欣宜」本係香港地區人民，與其
    間尚有財務糾紛，是「蔣欣宜」不欲與被告連絡，亦非全然不可能，是尚難僅以
    被告無法陳明「蔣欣宜」之年籍資料及連絡方法，即認被告所辯全無可採。綜上
    所述，應認被告罪嫌尚有不足，此外，本院復查無其他積極證據足認被告涉有公
    訴意旨所指誣告犯行，揆諸前揭法條，自應為無罪判決之諭知。
據上論斷，應依刑事訴訟法第三百零一條第一項，判決如主文。
中      華      民      國    九十      年      八      月      九      日
      臺灣臺南地方法院刑事第五庭
                                          法  官    卓  穎  毓
右正本證明與原本無異。
如不服本判決，應於判決送達後十日內，向本院提出上訴狀。
                                          書記官    黃  子  起
中      華      民      國    九十      年      八      月      十      日


司法院資訊處製作；財團法人民間司法改革基金會備份。
